【裁判字號】    98,訴,1801
【裁判日期】    981125
【裁判案由】    違反毒品危害防制條例
【裁判全文】
臺灣彰化地方法院刑事判決              98年度訴字第1801號
公  訴  人  臺灣彰化地方法院檢察署檢察官
被      告  甲○○
                    （另案於臺灣雲林第二監獄執行中）
上列被告因違反毒品危害防制條例案件，經檢察官提起公訴（98
年度毒偵字第2093號），被告於準備程序進行中就被訴事實為有
罪之陳述，本院合議庭裁定改由受命法官獨任以簡式審判程序審
理，判決如下：
    主    文
甲○○施用第一級毒品，累犯，處有期徒刑壹年。扣案海洛因壹
包（驗餘淨重零點零伍陸公克）沒收銷燬之。
    犯罪事實
一、甲○○於民國90年間因施用毒品案件，經裁定送勒戒處所觀
    察、勒戒後，認有繼續施用毒品之傾向，令入戒治處所施以
    強制戒治，於91年8 月1 日停止戒治釋放，於91年12月17
    日保護管束期滿執行完畢，並由臺灣彰化地方法院檢察署檢
    察官以92年度戒毒偵字第42號為不起訴處分確定。復於強制
    戒治執行完畢釋放後5 年內之96年3 月間，因施用毒品案件
    ，經本院以96年度訴字第741 號判決判處有期徒刑9 月確定
    ，嗣經本院以96年度聲減字第3175號裁定減為有期徒刑4 月
    又15日確定；再於96年7 月間因施用毒品案件，經本院以96
    年度訴字第1413號判決判處有期徒刑7 月確定，前開2 罪接
    續執行，甫於97年11月12日縮刑期滿執行完畢。詎仍不知悔
    改，復基於施用第一級毒品海洛因之犯意，於98年9 月8 日
    18時許，在其位於彰化縣北斗鎮○○路377 巷1 號之住處，
    以針筒注射之方式，施用第一級毒品海洛因1 次。嗣於98
    年9 月9 日20時15分許，在彰化縣北斗鎮○○路○ 段與舜苑
    街口為警盤查，並於取出證件之際，不慎掉落海洛因1 包（
    驗餘淨重0.056 公克）於地上，經警發現並扣得之，且經警
    採集其尿液送驗結果，呈可待因、嗎啡陽性反應，而查悉上
    情。
二、案經彰化縣警察局北斗分局報告臺灣彰化地方法院檢察署檢
    察官偵查起訴。
    理  由
一、本件被告甲○○所涉為死刑、無期徒刑、最輕本刑為3 年以
    上有期徒刑或高等法院管轄第一審案件以外之罪，並於本院
    行準備程序時就被訴事實為有罪之陳述，本院合議庭依刑事
    訴訟法第273 條之1 第1 項規定，裁定改由受命法官獨任行
    簡式審判程序，先予敘明。
二、上揭犯罪事實，業據被告於檢察官偵查中及本院審理時坦承
    不諱，且其為警採集之尿液送驗結果，呈可待因及嗎啡陽性
    反應，此有詮昕科技股份有限公司98年9 月17日報告編號00
    000000號濫用藥物尿液檢驗報告（偵卷第14頁）、彰化縣警
    察局北斗分局委託檢驗尿液代號與真實姓名對照認證單各1
    紙在卷可憑。又扣案之白色粉末1 包（驗餘淨重0.056 公克
    ），經送行政院衛生署草屯療養院鑑驗之結果，含有第一級
    毒品海洛因之成分，此亦有行政院衛生署草屯療養院98年9
    月22日草療鑑字第0980900125號鑑定書1 紙（偵卷第12頁）
    附卷可考，足認被告自白與事實相符，本件事證明確，被告
    犯行堪予認定。
三、按毒品危害防制條例就施用毒品者，僅限於「初犯」及「5
    年後再犯」二種情形，始應先經觀察、勒戒或強制戒治程序
    。倘被告於5 年內已再犯，經依法追訴處罰，縱其第3 次（
    或第3 次以上）再度施用毒品之時間，在初犯經觀察、勒戒
    或強制戒治執行完畢釋放5 年以後，已不合於「5 年後再犯
    」之規定，且因已於「5 年內再犯」，顯見其再犯率甚高，
    原實施觀察、勒戒或強制戒治，已無法收其實效，即應依毒
    品危害防制條例第10條處罰（參照最高法院95年度第7 次刑
    事庭會議決議、97年度第5 次刑事庭會議決議意旨）。經查
    ，本案被告前因施用毒品案件，經送強制戒治後，於91年8
    月1 日停止戒治釋放，於91年12月17日保護管束期滿執行完
    畢。又於強制戒治執行完畢釋放後5 年內，再因施用毒品等
    案件，經本院判處有期徒刑確定，復為本件施用毒品犯行經
    警查獲，揆諸前開說明，自與前揭條例第20條第3 項之規定
    僅得適用於「5 年後再犯」之情形不符，公訴人就被告本案
    施用毒品之犯行提起公訴，核無違誤，自應由本院依法判決
    。
四、核被告甲○○所為，係犯毒品危害防制條例第10條第1 項之
    施用第一級毒品罪。被告施用第一級毒品前後持有第一級毒
    品之低度行為，應為其施用第一級毒品之高度行為所吸收，
    不另論罪。被告有前揭刑案執行完畢之情形，此有臺灣高等
    法院被告前案紀錄表1 份在卷可按，其受有期徒刑之執行完
    畢後，5 年內故意再犯本案有期徒刑以上之罪，為累犯，應
    依刑法第47條第1 項規定加重其刑。爰審酌被告曾有多次施
    用毒品之不良素行，經觀察、勒戒及強制戒治後，仍不知悔
    改警惕，猶繼續施用毒品，屢被緝獲，足見其雖經觀察、勒
    戒及強制戒治之治療程序，仍未徹底戒除惡習遠離毒害，顯
    然無視於毒品對於自身健康之戕害及國家對於杜絕毒品犯罪
    之禁令，本應予以嚴懲，惟斟酌被告施用毒品僅戕害己身，
    且犯後坦承犯行，態度良好等一切情狀，量處如主文所示之
    刑，以示懲儆。扣案之海洛因1 包（驗餘淨重0.056 公克）
    為毒品危害防制條例所定之第一級毒品，應依該條例第18條
    第1 項前段沒收銷燬之。
據上論斷，應依刑事訴訟法第273 條之1 第1 項、第299 條第1
項前段，毒品危害防制條例第10條第1 項、第18條第1 項前段，
刑法第11條、第47條第1 項，判決如主文。
本案經檢察官陳建佑到庭執行職務。
中    華    民    國    98    年    11    月    25    日
                  刑事第二庭    法  官  江彥儀
以上正本證明與原本無異。
如不服本判決應於收受判決後10日內向本院提出上訴書狀，並應
敘述具體理由；其未敘述上訴理由者，應於上訴期間屆滿後20日
內向本院補提理由書（均須按他造當事人之人數附繕本）「切勿
逕送上級法院」。
中    華    民    國    98    年    11    月    25    日
                                書記官  黃明慧
附錄本案論罪科刑法條：
毒品危害防制條例第10條第1項
施用第一級毒品者，處 6 月以上 5 年以下有期徒刑。


司法院資訊處製作；財團法人民間司法改革基金會備份。
